最高法院刑事判決　　　　　　　　　　　　　　　九十一年度台上字第六八一五號
　　上　訴　人　甲○○
　　選任辯護人　曾森雄律師
右上訴人因違反著作權法案件，不服台灣高等法院中華民國八十九年八月三十一日第
二審判決（八十九年度上訴字第二四○九號，起訴案號：台灣台北地方法院檢察署八
十八年度偵字第二一三八二、二三六四三號），提起上訴，本院判決如左：
    主  文
原判決撤銷，發回台灣高等法院。
    理  由
本件原判決認定上訴人甲○○意圖營利，基於常業之犯意，明知「金門王＆李炳輝來
去夏威夷」、「舞曲終結者II美麗陌生人」、「王雪娥傻瓜就是我」、「陳慧琳最愛
」、「江美琪＆高慧君對我好一點」、「張信哲回來」、「梅豔芳精選沒話說」、「
高慧君認真的女人最美麗」、「台語點播勁歌情場憨子」、「順子  OPEN UP 」、「
安室奈美惠二十歲專心長大」等如原判決附表（下稱附表）一、二所示之歌曲，分別
係滾石國際音樂股份有限公司、華納國際音樂股份有限公司、上華國際企業股份有限
公司、福茂唱片音樂股份有限公司、科藝百代股份有限公司、新力哥倫比亞音樂股份
有限公司、博德曼股份有限公司、香港商環球國際唱片股份有限公司、豐華唱片股份
有限公司、魔岩唱片股份有限公司、艾迴股份有限公司等公司享有著作權之音樂著作
，非經前揭公司之同意或授權，不得販賣；竟基於侵害著作權之故意，於民國八十八
年九月十三日晚上十一時許，在台北縣泰山鄉○○街夜市，向綽號「明仔」之成年男
子，分別以每片新台幣（下同）一百一十元及每卷六十元之代價，購入前揭盜版之音
樂光碟（ＣＤ）及錄音帶，總價金共計四萬一千元，隨即在台北市○○○路、新生南
路及台北市○○○路○段二六五號前等地擺攤以每片音樂光碟（ＣＤ）二百元，每卷
錄音帶一百元之價格，販售與不特定之顧客，並恃以維生，賴以為業。嗣於八十八年
九月十五日晚上八時三十分許，在台北市○○○路○段二六五號前，為警當場查獲，
並扣得其所有供犯罪所用如附表一所示盜版之音樂光碟一百四十二片、錄音帶四百二
十卷；又於同年十一月十五日上午十時三十分許，在台北市○○區○○街七十三號前
，二度為警查獲，並扣得其所有供犯罪所用如附表二所示盜版之音樂光碟二百四十五
片及錄音帶六百六十八卷。案經滾石國際音樂股份有限公司、華納國際音樂股份有限
公司、上華國際企業股份有限公司、福茂唱片音樂股份有限公司、科藝百代股份有限
公司、新力哥倫比亞音樂股份有限公司、博德曼股份有限公司、香港商環球國際唱片
股份有限公司、豐華唱片股份有限公司、魔岩唱片股份有限公司、艾迴股份有限公司
提出告訴等情，因而撤銷第一審之科刑判決，改判論處上訴人明知為侵害著作權之物
，意圖營利而交付之方法侵害他人之著作權為常業罪刑，固非無見。
惟查（一）原判決認定上訴人明知其購入之音樂帶為侵害著作權之物品，意圖營利而
交付，係違反著作權法第八十七條第二款之規定，並以之為常業，因而變更起訴法條
，改依著作權法第九十四條論處罪刑。但同法第八十七條第二款既以明知為侵害著作
權之物，意圖營利而交付為犯罪構成要件，而上訴人則堅決否認知悉「明仔」所販賣
之音樂光碟及錄音帶係盜版品（見二一三八二號偵查卷第七頁、第四十二頁、原審卷
第四十一頁），原判決依上訴人之自白為論罪之依據，其採證顯與卷證資料不符，自
有證據上理由矛盾之違法。（二）我著作權法對於著作權之保護，原採登記保護主義
，嗣改採創作主義，上開音樂帶之著作權如為告訴人所有，究係何時取得著作權，未
據告訴人提出登記證書或其他足以證明其等有著作權之相關證據，徒以告訴人之指訴
為論罪之依據，自有理由不備之違誤。（三）原判決認定上訴人販賣明知其販入之音
樂光碟及錄音帶為侵害著作權之盜版音樂帶而加以販賣，但對於附表一編號十三、三
十五、五十九、二十七、三十五、五十七號音樂光碟及錄音帶，並未載明其著作權人
，此部分之犯罪事實尚欠明確，自不足為論罪之依據。上訴意旨指摘原判決不當，尚
非全無理由，應認原判決有撤銷發回更審之原因。
據上論結，應依刑事訴訟法第三百九十七條、第四百零一條，判決如主文。
中      華      民      國    九十一    年     十一     月    二十八    日
                              最高法院刑事第八庭
                                  審判長法官  莊  登  照
                                        法官  洪  明  輝
                                        法官  黃  一  鑫
                                        法官  魏  新  和
                                        法官  林  秀  夫
      右正本證明與原本無異
                                              書  記  官
中      華      民      國    九十一    年     十二     月      五      日
